【裁判字號】    98,重訴,1757
【裁判日期】    980629
【裁判案由】    殺人
【裁判全文】
臺灣臺中地方法院刑事判決            98年度重訴字第1757號
公  訴  人  臺灣臺中地方法院檢察署檢察官
被      告  乙○○
選任辯護人  林益輝律師
上列被告因家庭暴力防治法之殺人案件，經檢察官提起公訴（九
十八年度偵字第九四七一號），本院判決如下：
    主  文
乙○○殺人，處有期徒刑拾伍年，褫奪公權捌年。扣案之水果刀
壹支（含刀鞘壹個），沒收。
    事  實
一、乙○○與陳桂英原係同居之男女朋友關係，二人間具有家庭
    暴力防治法第三條第二款所定之家庭成員關係。嗣二人因細
    故發生爭執後，陳桂英表明欲分手，且不願再與乙○○同居
    ，乙○○心有未甘，欲求與陳桂英和好，遂於民國九十八年
    四月十一日中午十二時四十分許，騎乘車號ＹＪＢ－二三五
    號機車，前往臺中市○○區○○路二三三之二號與二三五號
    間之檳榔攤找尋陳桂英，且哀求陳桂英與其返家，惟遭陳桂
    英拒絕，乙○○乃氣憤離開現場，並至臺中市水湳地區某不
    知名之商店購買水果刀一支（含刀鞘一個）後，於同日下午
    二時五十分許，騎乘上揭機車再度返回臺中市○○區○○路
    二三三之二號前找尋陳桂英，並以右手持已出鞘之水果刀強
    拉陳桂英坐至其機車前座，欲將陳桂英帶回住處（妨害自由
    部分未據起訴），陳桂英不從，乃與乙○○發生拉扯爭執致
    跌倒在地，詎乙○○竟基於殺人之犯意，持該已出鞘水果刀
    先朝陳桂英之左胸猛刺五刀，其中致命二刀在左側胸部上方
    ，並因而刺斷陳桂英肋骨及刺穿心包囊壁及左心室，造成左
    側胸腔內血胸，其中一刀亦刺穿心臟左心室後壁並達後方之
    心包囊壁，深度達十二公分，刀傷走向由前往後，由上往下
    ，由左往右，另其中一刀則造成左胸腹部外側之銳器刺入傷
    ，並刺穿腹膜、胃部及周圍軟組織，復接續朝陳桂英腹部猛
    刺二刀，其中一刀造成腹部中央之銳器刺入傷，並刺穿胃部
    ，並傷及後方之胰臟，另一刀則自左腰側刺入後腹腔，造成
    左腰側之銳器傷，且造成左腎周圍軟組織有出血傷（另陳桂
    英於遭刺過程中因曾與乙○○發生拉扯，致造成陳桂英右手
    掌、右手腕、右手肘、左上臂、左手第二指等處亦受有淺層
    銳器傷等傷害）。乙○○見陳桂英倒地不起後，隨即攜帶該
    已出鞘之水果刀欲騎乘機車逃離現場，惟經在旁群眾合力圍
    捕而推倒機車，但乙○○仍乘隙往臺中縣大雅鄉方向逃逸，
    而陳桂英經旁人送澄清醫院中港分院急救後，仍因胸腹壁穿
    刺傷合併出血性休克而於同日下午四時零三分宣告死亡（惟
    相驗屍體證明書則記載同日下午三時九分死亡）。嗣經在場
    之羅美惠報警後，於同日下午四時二十五分許，為警在臺中
    市○○區○○路四一一號旁水臨橋溝渠內逮捕乙○○，並在
    案發現場扣得乙○○所有供裝置水果刀所用之刀鞘一個，另
    循線在臺中市西屯區永安二巷八號對面草叢空地內，扣得乙○○所有供殺人所用之水果刀一支。
二、案經臺中市警察局第六分局移送臺灣臺中地方法院檢察署檢
    察官偵查起訴。
    理  由
壹、程序部分：
一、按被告以外之人於偵查中向檢察官所為之陳述，除顯有不可
    信之情況者外，得為證據；又按被告以外之人於檢察事務官
    、司法警察官或司法警察調查中所為之陳述，與審判中不符
    時，其先前之陳述具有較可信之特別情況，且為證明犯罪事
    實存否所必要者，得為證據；又被告以外之人於審判中有傳
    喚不到之情形，其於檢察事務官、司法警察官或司法警察調
    查中所為之陳述，經證明具有可信之特別情況，且為證明犯
    罪事實之存否所必要者，得為證據，刑事訴訟法第一百五十
    九條之一第二項、第一百五十九條之二、第一百五十九條之
    三第三款分別定有明文。又被告以外之人於審判外之陳述，
    雖不符合同法第一百五十九條之一至第一百五十九條之四之
    規定，但經當事人於審判程序同意作為證據，法院審酌該言
    詞陳述或書面陳述作成時之情況，認為適當者，亦得為證據
    。當事人、代理人或辯護人於法院調查證據時，知有第一百
    五十九條第一項不得為證據之情形，而未於言詞辯論終結前
    聲明異議者，視為有前項之同意，刑事訴訟法第一百五十九
    條之五亦有規定。其立法意旨在於傳聞證據未經當事人之反
    對詰問予以核實，原則上先予排除。惟若當事人已放棄反對
    詰問權，於審判程序中表明同意該等傳聞證據可作為證據；
    或於言詞辯論終結前未聲明異議，基於尊重當事人對傳聞證
    據之處分權，及證據資料愈豐富，愈有助於真實發見之理念
    ，且強化言詞辯論主義，使訴訟程序得以順暢進行，上開傳
    聞證據亦均具有證據能力。
二、查：本判決下列所引用之各該被告以外之人於審判外之陳述
    ，雖屬傳聞證據，然各該證人丙○○、范梅花於偵查中所為
    證言，並無顯有不可信之情況，亦經具結，依刑事訴訟法第
    一百五十九條之一第二項規定，得為證據；另證人丁○○、
    羅美惠、甲○○○、丙○○、范梅花等人於警詢中之陳述均
    係出於自由意思為之，且陳述之內容係其等親自見聞之事，
    亦無不法取供之情形，是以其等於警詢陳述當時之客觀情況
    具有較可信之特別情況，復為證明本件犯罪事實存否所必要
    ，亦應認有證據能力。另本件被告及其選任辯護人雖知卷附
    之書證（供述之證據資料）為傳聞證據，但於本院準備程序
    及審判期日中均表示無意見而不予爭執，且迄至言詞辯論終
    結前亦未再聲明異議，本院審酌上開證據資料製作時之情況
    ，並無違法取證或造假虛捏之情事，而無顯有不可信及違法
    不當之瑕疵，亦認為以之作為證據應屬適當，故揆諸前開規
    定，前揭證據資料均應例外認定有證據能力，合先說明。
貳、實體部分：
一、被告乙○○於上揭時、地持水果刀刺死被害人陳桂英之犯罪
    事實，業據被告於警詢、偵查及本院審理時均坦承不諱。且
    被告乙○○殺害被害人陳桂英之部分過程，業經證人甲○○○於警詢時證稱：「（問：你是否有親眼目擊陳桂英被殺？
    何時、地？事發經過？）我在九十八年四月十一日下午十四
    時三十分在臺中市○○區○○路二三三之二號裡與陳桂英聊
    天，有一名男子進來向陳桂英下跪求陳桂英原諒他，陳桂英
    不理他，該男子就離去。過不到十分鐘，那名男子第二次進
    來拉陳桂英出去巷口的摩托車吵架，之後該男子就把陳桂英
    推倒了，把陳桂英按在地上，另一隻手拿著刀子向陳桂英心
    臟的位置一直刺，刺完以後想騎一旁的摩托車逃逸，但是被
    一旁群眾推倒後徒步逃逸往福雅路大雅方向跑去。」等語明
    確（見九十八年度相字第六二二號相驗卷第十頁）；另證人
    丙○○於警詢時證稱：「我是於九十八年四月十一日十四時
    五十分許在我所經營的檳榔攤（臺中市○○區○○路二三五
    號）附近看到一名男子拖著一名原住民女子欲騎機車載該名
    女子離去，但是該名女子不從，那名男子就從腰際抽出一支
    水果刀，就朝女子的腋下猛刺四至五刀，那名男子刺完後就
    想要騎機車離去，但是遭到路人攔阻後就棄車逃逸。」等語
    （見上揭相驗卷第十二、十三頁），復於偵查中具結證稱：
    「乙○○之前就常常去檳榔攤找陳桂英，也有跟我買過東西
    ，當時他的水果刀插在腰間，後來左手拉住陳桂英，左（應
    是『右』之誤）手拿水果刀。」、「（問：是否就是當日的
    男子？）是的。」等語（見九十八年度偵字第九四七一號偵
    查卷第八頁）。而被告乙○○殺害被害人陳桂英之動機及被
    害人陳桂英遭被告刺殺數刀後倒臥在地之過程，亦據證人即
    被害人陳桂英之女丁○○、證人羅美惠、范梅花於警詢時證
    述綦詳。而被告乙○○雖於本院審理時曾改供稱：當時持水
    果刀僅係要嚇唬被害人陳桂英而已，係被害人陳桂英將水果
    刀奪下指向伊時，伊才反奪下該水果刀殺死被害人陳桂英，
    係臨時起意行兇云云，然查：
（一）被害人陳桂英遭被告乙○○持水果刀先朝左胸部猛刺五刀
      ，其中致命二刀在左側胸部上方，並因而刺斷陳桂英肋骨
      及刺穿心包囊壁及左心室，造成左側胸腔內血胸，其中一
      刀亦刺穿心臟左心室後壁並達後方之心包囊壁，深度達十
      二公分，刀傷走向由前往後，由上往下，由左往右，另其
      中一刀則造成左胸腹部外側之銳器刺入傷，並刺穿腹膜、
      胃部及周圍軟組織，復接續遭被告乙○○朝腹部猛刺二刀
      ，其中一刀造成腹部中央之銳器刺入傷，並刺穿胃部，並
      傷及後方之胰臟，另一刀則自左腰側刺入後腹腔，造成左
      腰側之銳器傷，且造成左腎周圍軟組織有出血傷（另被害
      人陳桂英於遭刺過程中因曾與乙○○發生拉扯，致造成陳
      桂英右手掌、右手腕、右手肘、左上臂、左手第二指等處
      亦受有淺層銳器傷等傷害），終造成胸腹壁穿刺傷合併出
      血性休克而死亡等情，業經臺灣臺中地方法院檢察署檢察
      官督同法醫師相驗、解剖並鑑定死因屬實，製有相驗筆錄
      、相驗照片、相驗屍體證明書、解剖報告書在卷可稽。又
      觀之上揭被害人左側胸部及腹部等處之傷勢，均屬銳器刺
      入傷，亦足見被害人致命之傷口乃係由被告持以行兇之水
      果刀所造成，亦即被害人之死亡乃因被告持扣案之水果刀
      刺殺所致當屬無疑。
（二）被告乙○○於本院受命法官訊問時已供稱：「九十八年四
      月十一日當天中午十二時四十分我先去福雅路二三三之二
      號找陳桂英，我跪下求陳桂英回去，但是陳桂英不願意跟
      我回去，陳桂英喜好喝酒，之後我就馬上到水湳那邊買了
      一支水果刀，又馬上回去福雅路那邊找陳桂英，想說這次
      如果陳桂英不跟我一起回去的話，我就要把陳桂英殺死，
      把陳桂英殺死之後我就要回去喝我三月份買的農藥自殺」
      等語，顯見被告於第二次持水果刀返回案發現場尋找被害
      人一起回家遭拒之時，即已萌殺人之犯意，而非因被害人
      陳桂英是否有向被告奪取水果刀，而改變其殺人之犯意甚
      明。況證人甲○○○於本院審理時亦具結證稱：見到被告
      乙○○與被害人陳桂英在被告所騎乘之機車前座爭執時，
      並未看被害人有搶下被告之水果刀等語，則被告所稱當日
      攜帶水果刀係欲嚇唬被害人，被害人亦有搶下該水果刀云
      云，應不足取。
（三）再按胸、腹部為人體之重要部位，內有心臟、肺臟、胃、
      腸等重要器官密佈，以水果刀刺殺人體之胸、腹部，極可
      能造成內臟大量出血及心、肺臟等內臟受損而死亡，此乃
      一般人得以預見之結果，亦為被告於本院訊問時所自承。
      而本件被害人陳桂英遭刺之七刀中，其中左側上方之二處
      刀傷為致命傷，刺入後刺斷被害人肋骨及刺穿心包囊壁及
      左心室，造成左側胸腔內血胸，且其中一刀亦刺穿心臟左
      心室後壁並達後方之心包囊壁，深度達十二公分，刀傷走
      向由前往後，由上往下，由左往右，另其中一刀則造成左
      胸腹部外側之銳器刺入傷，並刺穿腹膜、胃部及周圍軟組
      織，另其中一刀造成腹部中央之銳器刺入傷，並刺穿胃部
      ，並傷及後方之胰臟，另一刀則自左腰側刺入後腹腔，造
      成左腰側之銳器傷，且造成左腎周圍軟組織有出血傷，終
      因造成被害人胸腹壁穿刺傷合併出血性休克而死亡等情，
      已詳如前述，觀之被害人上揭之傷勢，刀刀均深入內臟，
      可見被告持刀行兇時下手之重、用力之猛，其在持刀行兇
      之時，當會預見被害人會因而死亡，至為灼然，益徵被告
      確有殺人之犯意甚明。則被害人之死亡與被告之行為間具
      有相當因果關係，要無疑義。
（四）此外，復有澄清醫院急診死亡病患病歷摘要、查獲現場及
      過程之照片十四張、車籍查詢－基本資料詳細畫面、監視
      器翻拍照片二張附卷可稽，並有扣案之水果刀一支（含刀
      鞘一個）足資佐證。足認被告上揭之自白，應與事實相符
      ，而足採信。本件事證明確，被告之犯行，洵堪認定。
二、被告乙○○與被害人陳桂英原係同居之男女朋友關係，二人
    間具有家庭暴力防治法第三條第二款所定之家庭成員關係。
    是核被告乙○○所為，係犯刑法第二百七十一條第一項之殺
    人罪。被告實施上開家庭暴力行為而成立刑法之殺人罪，係
    屬家庭暴力防治法第二條第二款所稱之家庭暴力罪。其先後
    刺殺被害人陳桂英之左胸、腹部等部位共七刀，係基於同一
    殺人犯意下之接續行為，僅侵害一個法益，應只論以一罪。
    爰審酌被告僅因被害人有意疏離即心生不滿而萌殺意，無視
    於他人生命之寶貴，且在出手刺殺被害人左胸、腹部後所造
    成之主要傷勢為刺斷被害人肋骨及刺穿心包囊壁及左心室，
    亦刺穿心臟左心室後壁並達後方之心包囊壁，深度達十二公
    分，其手段極為兇殘，並於行兇後對被害人未加以救護，即
    逃離現場，惡性重大，惟考量被告與被害人陳桂英原係同居
    男女朋友關係，並無深仇大恨，且被害人之女即證人丁○○
    亦到庭表示對於判刑輕重並無意見等語，暨審酌被告犯罪之
    目的、智識程度及犯後已坦承犯行，態度尚可等一切情狀，
    量處如主文所示之刑。又本案被告所犯係殺人罪，依犯罪之
    性質，本院認有褫奪公權之必要，爰依刑法第三十七條第二
    項併予宣告褫奪公權八年。末查，扣案之水果刀一支（含刀
    鞘一個）係屬被告所有，業據被告供承在卷，且屬供被告犯
    上揭殺人罪所用之物，應依刑法第三十八條第一項第二款之
    規定宣告沒收。
據上論斷，應依刑事訴訟法第二百九十九條第一項前段，刑法第
二百七十一條第一項、第三十七條第二項、第三十八條第一項第
二款，判決如主文。
中    華    民    國    98    年    6     月    29    日
                  刑事第十庭    審判長法  官 李雅俐
                                      法  官 柯雅惠
                                      法  官 王世華
以上正本證明與原本無異。
如不服本判決，應於收受送達後10日內向本院提出上訴書狀 (應
敘述具體理由並按他造當事人之人數附繕本)。
上訴書狀如未敘述理由，應於上訴期間屆滿後20日內補提理由書
於本院。「切勿逕送上級法院」
告訴人或被害人對於判決如有不服具備理由請求檢察官上訴者，
其上訴期間之計算係以檢察官收受判決正本之日期為準。
                                      書記官  蕭訓慧
中    華    民    國    98    年    6     月    29    日
附錄論罪科刑法條
刑法第二百七十一條第一項：
殺人者，處死刑，無期徒刑或十年以上有期徒刑。


司法院資訊處製作；財團法人民間司法改革基金會備份。
